【裁判字號】    89,交易,593
【裁判日期】    900618
【裁判案由】    公共危險等
【裁判全文】
臺灣桃園地方法院刑事判決                        八十九年度交易字第五九三號
    公  訴  人  臺灣桃園地方法院檢察署檢察官
    被      告  乙○○
右列被告因公共危險等案件，經檢察官提起公訴（八十九年度偵字第七九三七號），
，本院判決如左︰
    主  文
乙○○服用酒類，不能安全駕駛動力交通工具而駕駛，處罰金貳萬元；如易服勞役，
以佰元折算壹日；又因過失傷害人致重傷，處有期徒刑捌月。
    事  實
一、乙○○明知飲酒後吐氣所含酒精成份超過每公升零點二五毫克即不得駕車，竟於
    民國八十九年二月二十一日二十時許，在台北縣新莊市一段二十八號與友人暢飲
    酒類後，已不能安全駕駛汽車，竟仍於同日二十三許，駕駛車號ＥＴ－二七二六
    號自小客車，沿桃園縣龜山鄉○○○路，由新莊往龜山方向行駛，於翌日（二十
    二）零時二十五分許，行經桃園縣龜山鄉○○○路台一甲線十九點三公里左轉彎
    道處時，應注意車前狀況，並隨時採取必要之安全措施，且於行經彎道處時應注
    意減速慢行，以避免事故之發生，而依當時之天候、路況，又無不能注意之情形
    ，竟因酒醉疏於注意，致追撞同向行駛於外側慢車道由丙○○所騎乘車號ＭＦＮ
    －四八五號之重型機車，丙○○受高速撞擊後，彈至內側快車道，適有甲○○（
    經檢察官另為不起訴處分）駕駛車號ＭＵ－五五七號營業大貨車同向行駛於內側
    快車道，乍見此瞬間突發狀況，閃煞不及而撞上，致丙○○受有頭部外傷合併顱
    內出血、頸椎外傷合併五、六頸椎移位併脊髓損傷及四肢不完全癱瘓等重傷害，
    而乙○○於追撞丙○○所騎乘之機車後，慌亂間方向盤急速右轉，致車身迴旋（
    車頭朝新莊方向），左側車身橫撞路旁之電桿，致電桿斷倒於外側車道，嗣經警
    查獲並測試呼氣酒精濃度達每公升零點八毫克。
二、案經被害人丙○○訴由桃園縣警察局龜山分局報請臺灣桃園地方法院檢察署檢察
    官偵查起訴。
    理  由
一、訊據被告乙○○坦承有於右揭時、地酒後駕車之事實，惟矢口否認有何過失傷害
    致重傷犯行，辯稱：當日伊駕車行經肇事路段時，因方向盤機件故障卡死而急速
    右轉，致車身撞斷路旁電桿，伊並未撞及同向被害人丙○○所騎乘之機車，丙○○可能是為繞過橫倒於外側慢車道之電桿而偏入內側快車道，致為後方由甲○○
    所駕駛之營業大貨車撞及，伊就車禍之發生並無過失云云。
二、經查：右揭事實業據告訴人丙○○指訴：車禍發生前伊騎乘機車行駛於外側慢車
    道，當時伊後方有一自用小客車，左後方有一營業大貨車，伊行至肇事地點時，
    伊後方之自用小客車竟高速追撞伊，伊機車被撞後偏入內側快車道，隨即為後方
    駛至之營業大貨車撞上，伊即失去知覺等語，核與證人即案外人甲○○證述：「
    我於今日凌晨零時二十五分從台北往桃園，行經台一甲線至十九公里三百公尺處
    ，突然聽到撞擊聲，發現重機車（ＭＦＮ－四八五號）彈飛至我所駕駛營業大貨
    車（ＭＵ－五五七號）車頭前，我來不及反應撞及重機車後立即停車，查看機車
    已在大貨車底下，並立刻打電話報警。」等語相符，而被告所駕駛之自小客車，
    其車頭保險桿脫落，左前方葉子板處凹陷，有照片在卷可稽，足徵曾經高速撞擊
    ，此外並有道路交通事故調查報告表及現場照片四十八幀在卷可稽，告訴人所騎
    乘之機車係因被告駕駛自用小客車自後追撞，因撞擊力強勁，始偏入內側車道而
    為隨後駛到之甲○○所駕駛之營業大貨車撞上之事實，至為明確。至被告辯稱渠
    係因方向盤卡死而一百八十度迴轉撞斷路旁電桿，渠並無追撞丙○○機車云云。
    惟查：(一)被告於警訊時對於何以撞斷電桿？初則供承係由於肇事地點對向車道車
    輛開啟遠光燈，渠以為對向車輛會衝過來，為閃躲始撞及電桿云云，然於本院審
    理時，則改稱係因方向盤機件故障卡死，致撞斷路旁電桿，其同一事實前後供述
    不符，顯有避重就輕之嫌。(二)肇事路段為左轉彎路段，為被告所自承，並有照片
    附卷可參，被告駕駛車輛行經該路段時，原應減速慢行，詎未減速而追撞告訴人
    機車，且依車輛行駛於左轉彎道時，依車輛行駛之慣性，斷無可能發生因方向盤
    卡死而急速右轉之情。(三)告訴人丙○○指訴車禍發生前，伊周圍僅有被告之自用
    小客車及甲○○所駕駛營業大客車，當時伊機車行駛在前，被告自用小客車緊隨
    在後，而營業大貨車則行駛於伊左後方之快車道，則依當時各車輛之相關位置，
    絕無可能發生行駛在後之被告自用小客車撞斷路旁之電桿，而行駛在前之告訴人
    機車卻為閃避橫倒在慢車道上之電桿而駛入快車道之情形。因之，被告辯稱渠係
    因車輛機件故障始撞斷電桿，告訴人為閃避電桿而駛入快車道云云，顯與事實不
    符，並無可採。按汽車行經彎道時，應減速慢行；又汽車駕駛人應注意車前狀況
    ，並隨時採取必要之安全措施，道路交通安全規則第九十三條第一項第四款、第
    九十四條第三項分別定有明文，被告駕駛汽車原應注意上開規定，而依當時之天
    候、路況亦無不能注意之情，竟疏未注意及此，致肇車禍，其就車禍之發生有過
    失，而告訴人丙○○及案外人甲○○並無過失，至屬明確，本件車禍肇事責任經
    送請鑑定及覆議，亦均為相同之認定，有臺灣省桃園區車輛行車事故鑑定委員會
    、臺灣省車輛行車事故覆議鑑定委員會函各一紙在卷可稽，事證明確，堪以認定
    。
三、告訴人丙○○因本件車禍事故，受有頭部外傷合併顱內出血、頸椎外傷合併五、
    六頸椎移位併脊髓損傷及四肢不完全癱瘓等傷害；而其下肢癱瘓應繼續接受復健
    門診治療，日常生活無法完全自理，移位、步行皆需旁人協助等情，有財團法人
    林口長庚紀念醫院診斷證明書及台北市立中興醫院函在卷可稽。按刑法第十條第
    四項第四款所謂毀敗一肢以上之機能，係指一肢以上之機能完全喪失其效用而言
    。告訴人丙○○因本件車禍，致其下肢癱瘓，自已達毀敗其機能之程度，而屬重
    傷害。又本件車禍之發生，雖係因被告所駕駛之自用小客車自後追撞告訴人之機
    車，致告訴人機車彈入快車道而為無期待可能閃煞，就車禍之發生無過失之甲○○所駕駛之大貨車撞及，其事故之發生雖介入他人之行為，然前行為與後行為競
    合，而發生共同之結果者，不發生因果關係中斷，換言之，被告之過失行為與告
    訴人之重傷害間，仍具相當因果關係，被告過失致重傷犯行，洵堪認定
四、被告酒後駕車之事實，為其自承在卷，其為警查獲後，經呼氣酒精濃度測試達每
    公升零點八毫克之事實，亦有酒精濃度測試報告一份在卷可參，依照交通部運輸
    研究所七十九年八月對駕駛人行為之研究（酒醉駕車對駕駛行為之分析研究）指
    出，吐氣每公升酒精含量零點二五毫克等於血液中酒精濃度（Blood Alcohol
    Concentration簡稱BAC）百分之零點零五（亦即每100毫升血液中含50毫克酒精
    ），而BAC超過百分之0.15時，對駕駛能力之影響為：視線搖晃、駕駛已進入恍
    惚狀態、判斷及理解遭到扭曲、駕駛不穩定。對心理行為之影響為：意識不明、
    嘔吐、站、走及講話困難、責任感喪失、精神處於麻痺狀態。被告為警查獲時，
    經測試呼氣酒精濃度達每公升零點八毫克，換算BAC值為零點一六，顯然已不能
    安全駕駛動力交通工具，亦甚明確。
五、核被告所為，係犯刑法第一百八十五條之三之公共危險罪、第二百八十四條第一
    項後段之過失傷害致重傷罪。所犯上開二罪，犯意各別，行為互殊，應予分論併
    罰。公訴人起訴犯罪事實，就過失傷害部分雖僅認被告犯刑法第二百八十四條第
    一項前段之過失傷害罪，然告訴人丙○○因本件車禍受有重傷害，已如前述，公
    訴人漏未審酌，尚有不符，惟其基本事實同一，起訴法條應予變更。又被告為汽
    車駕駛人酒醉駕車，因而致人受傷，應依道路交通管理處罰條例第八十六條第一
    項加重其刑。爰審酌被告明知酒醉不得駕車，仍執意駕車行駛，視路上往來車輛
    、行人之生命、財產如無物，終肇事端，毀人一生，其犯罪所生之危害至屬重大
    ，及其犯罪後猶未與被害人達成民事和解等一切情狀，量處如主文所示之刑，並
    就罰金部分諭知易服勞役之折算標準。
據上論斷，應依刑事訴訟法第二百九十九條第一項前段、第三百條，刑法第一百八十
五條之三、第二百八十四條第一項後段、第四十二條第二項，道路交通管理處罰條例
第八十六條第一項，罰金罰鍰提高標準條例第一條前段、第二條，判決如主文。
本案經檢察官鄭重文到庭執行職務。
中      華      民      國      九十        年六      月    十八    日
                                  臺灣桃園地方法院刑事第一庭
                                      法  官    黃  斯  偉
右正本證明與原本無異。
如不服本判決，應於判決送達後十日內向本院提出上訴狀( 應附繕本 )，上訴於
臺灣高等法院。
                                      書記官    薛  淑  玲
中      華      民      國      九十        年    六      月    二十    日
附論罪科刑依據之法條：
刑法第一百八十五條之三
服用毒品、麻醉藥品、酒類或其他相關之物、不能安全駕駛動力交通工具而駕駛者，
處一年以下有期徒刑、拘役或三萬元以下罰金。
刑法第二百八十四條
因過失傷害人者，處六月以下有期徒刑、拘役或五百元以下罰金。致重傷者，處一年
以下有期徒刑、拘役或五百元下罰金。
從事業務之人，因業務之過失傷害人者，處一年以下有期徒刑、拘役或一千元以下罰
金。致重傷者，處三年以下有期徒刑、拘役或二千元以下罰金。
道路交通管理處罰條例第八十六條第一項
汽車駕駛人，無駕駛執照駕車、酒醉駕車、吸食毒品或迷幻藥駕車、行駛人行道或行
經行人穿越道不依規定讓行人優先通行，因而致人受傷或死亡，依法應負刑事責任者
，加重其刑至二分之一。


司法院資訊處製作；財團法人民間司法改革基金會備份。
